臺灣高雄地方法院刑事判決　　　　　　　　　　　　　九十一年度易緝字第三五號
　　公　訴　人　臺灣高雄地方法院檢察署檢察官
　　被　　　告　乙○○
　　送達代收人　丁○○
右列被告因詐欺案件，經檢察官提起公訴（八十三年度偵字第一八二八八號）及併案
審理（八十四年度偵字第九二三四號），本院判決如左：
    主  文
乙○○共同連續意圖為自己不法之所有，以詐術使人將本人之物交付，處有期徒刑壹
年，緩刑參年。
    事  實
一、乙○○與許素珍（業經台灣高雄地方法院以八十八年度易緝字第六○號判處有期
    徒刑一年，緩刑三年確定）係屬夫妻關係，明知其等經濟已陷於困境，並無清償
    能力，竟共同基於意圖為自己不法所有之詐欺取財概括犯意聯絡，先於民國八十
    三年二月間，前往高雄市○○○路三十一號三樓之二丙○○住處，向丙○○佯稱
    因生意上急需資金週轉且名下有多棟不動產可資償還，而向丙○○借款新台幣（
    下同）一百萬元，並保證三個月後如數償還，且由乙○○簽發其為發票人、付款
    人高雄市第三信用合作社苓雅分社、票號0000000號、發票日八十三年五
    月十二日、面額一百萬元，並由許素珍蓋章背書之支票乙紙交予丙○○，致丙○○信以為真陷於錯誤，而如數交付。復於八十三年四月間，再度前往丙○○上址
    住處，佯以其投資經營之建築公司與彰化縣田中鎮某大地主進行合建房屋，近日
    即有鉅額即將入帳，唯需一百五十萬元款項以為週轉應急，以免影響公司債信，
    並出示合建契約以資取信，且由乙○○再簽發票號0000000號、發票日八
    十三年四月二十九日、面額五十萬元，及票號0000000號、發票日八十三
    年五月四日、面額一百萬元，付款人均為高雄市第三信用合作社苓雅分社之支票
    各乙紙交付丙○○，並由許素珍在該紙一百萬元支票上背書，致丙○○不察陷於
    錯誤再交付一百五十萬元。嗣丙○○屆期提示均遭退票，乙○○夫婦復已逃逸無
    蹤，始知受騙。
二、案經丙○○訴由台灣高雄地方法院檢察署檢察官偵查起訴。
    理  由
一、訊據被告乙○○固坦認確先後於八十三年二月間及同年四月間，前往高雄市○○○路三十一號三樓之二告訴人丙○○住處，以生意上急需資金週轉為由，並向丙○○表示其名下有多棟不動產可資償還、及出示合建契約，而向告訴人丙○○分
    別借得一百萬元及一百五十萬元，並簽發上開支票三紙以為擔保，嗣告訴人屆期
    提示均遭退票，且其支票帳號已為拒絕往來戶等情不諱，惟辯稱：當時伊係從事
    建築業，向告訴人丙○○借得上開款項，以為週轉票款之用，想繼續維持生意，
    但因最後還是無法支撐，始無法償還上開借款，但伊並無詐騙告訴人之意思，後
    於八十三年四月十六日因伊所簽發之支票遭退票，朋友建議伊出國散心，故於八
    十三年四月三十日前往大陸，因在大陸時遭搶，證件遺失，始無法返國，並非為
    避債而出國云云。惟查：
  (一)被告乙○○確先後於八十三年二月間及同年四月間，前往高雄市○○○路三十一
    號三樓之二告訴人丙○○住處，以生意上急需資金週轉為由，並向丙○○表示其
    名下有多棟不動產可資償還、及出示合建契約，而向告訴人丙○○分別借得一百
    萬元及一百五十萬元，並簽發上開支票三紙以為擔保，嗣告訴人屆期提示均遭退
    票，且其支票帳號已為拒絕往來戶等情，業據被告於本院審理時均供承不諱，核
    與證人即告訴人丙○○於偵查及本院審理時證述之情節大致相符，並有上開支票
    及退票理由單影本各三紙附卷可稽。是被告此部分之自白，核與事實相符，堪信
    為真實。
  (二)被告乙○○於本院審理時供稱：伊於七十九、八十年間經濟狀況已不佳，於八十
    三年初積欠約有一、二千萬元之債務，當時伊確有一棟三層樓透天厝及一筆土地
    之不動產，但均設定抵押權，後已為債權人查封拍賣，而伊投資在彰化縣田中鎮
    之合建房屋，因伊事後出國，即未再處理，又於八十三年四月十六日伊所簽發之
    支票遭退票，已無力清償債務，朋友建議伊出國散心，故於八十三年四月三十日
    前往大陸，直至九十一年二月八日始返回台灣云云，並被告於九十一年二月八日
    通緝到案經本院訊問時供承：於八十三年間伊就出國避債，伊是為了避債才出國
    去的等語。且被告所有上開支票帳號自八十三年二月八日起即有退票紀錄，並於
    八十三年五月十三日拒絕往來，有高雄市第三信用合作社九十一年三月六日高三
    信社秘文字第○三九五號函及所附該帳戶往來明細影本乙份在卷足憑。準此，足
    見被告於向告訴人丙○○借得上開款項時，顯已陷於經濟困難，並無清償能力，
    而為解燃眉之急，仍萌不法所有之意圖，向告訴人丙○○佯稱生意上急需資金週
    轉為由，並稱其名下有多棟不動產可資償還、及出示合建契約，向告訴人丙○○
    借得上開款項，並簽發勢必無法兌現之支票以為給付，其有不法所有意圖及詐欺
    之故意，至堪認定。又被告雖辯稱：伊係出國散心，並非避債，於九十一年二月
    八日訊問時，係因伊等待多時，亦未進餐，精神不濟，始誤解法官訊問之意思，
    而答稱係為避債始出國云云，惟被告自八十三年四月三十日起前往大陸地區，直
    至九十一年二月八日始返國歸案，此為被告所是認，而苟如被告所言，其係出國
    散心，縱有在大陸遭搶，證件遺失之情形，豈會在大陸地區滯留達近八年之久？
    且參以被告係於其支票帳號遭退票，已無法給付票款及債務時，始出國前往大陸
    等情。足見被告確係為避債始出國前往大陸，而非僅係出國散心乙節，亦堪認定
    ；是被告事後翻異前詞，顯係事後推諉之詞，不足採信；準此，益徵被告確有不
    法所有之意圖甚明。
  (三)綜上所述，本件事證明確，被告上開詐欺取財犯行，應堪認定。
二、核被告乙○○所為，係犯刑法第三百三十九條第一項之詐欺取財罪。被告與許素
    珍間，就上揭犯行，有犯意之連絡及行為之分擔，皆為共同正犯。而被告先後二
    次詐欺取財犯行，時間緊接，方法相同，觸犯構成要件相同之罪名，顯係基於概
    括犯意反覆為之，依連續犯規定論以一罪，並依法加重其刑。爰審酌被告並無前
    科，有台灣高等法院被告全國前案紀錄表可按，素行尚佳，犯罪之手段、目的，
    所詐得之金額高達二百五十萬元，金額非微，惟事後已與告訴人丙○○達成民事
    和解，有和解書乙紙在卷可按，告訴人丙○○亦當庭表示不再追究，及犯後態度
    等一切情狀，量處如主文所示之刑，以資懲儆。又被告未曾受有期徒刑以上刑之
    宣告，此有台灣高等法院被告全國前案紀錄表可查，因一時失慮，偶罹刑典，經
    此偵審程序及刑之宣告後，應知警惕，而無再犯之虞，並事後已與告訴人丙○○
    達成和解，本院認前開所宣告之刑，以暫不執行為適當，並宣告緩刑三年，以啟
    自新。
三、台灣高雄地方法院檢察署檢察官移送八十四年度偵字第九二三四號聲請併辦意旨
    略以：被告乙○○明知無支付會款能力，竟意圖為自己不法之所有，基於詐欺取
    財之犯意，分別於八十二年四月一日及同年十月十五日，佯稱參加告訴人甲○○
    為會首，金額為二萬元之互助會二會、及五萬元之互助會一會，而於八十二年九
月一日及八十三年一月一日標得上開二萬元之互助會二會會款，並於八十三年一
    月十五日標得上開五萬元之互助會會款，於得標時均簽發支票數紙，以為擔保會
    款之給付。詎被告乙○○標得上開會款後，相隔僅三個多月，其銀行帳戶即為拒
    絕往來戶，其所交付之支票亦自八十三年五月四日開始退票，乙○○復避不見面
    ，尚積欠會款分別為五十萬元及一百十萬元，共計一百六十萬元。因認被告乙○○此部分行為與前開判決有罪部分，係屬連續犯，有裁判上一罪關係，而聲請併
    辦云云。訊據被告乙○○固坦認確有分別於上揭時間參加告訴人甲○○為會首之
    上開二組互助會，並均已標得會款，於得標時均簽發支票數紙，以為擔保會款之
    給付，後其所簽發之上開支票遭退票，且其支票帳號已為拒絕往來戶，尚積欠會
    款分別為五十萬元及一百十萬元，共計一百六十萬元等情不諱，惟辯稱：伊標得
    前開會款，均以為週轉票款之用，事後因生意失敗，始無法償還上開會款，但伊
    並無詐欺之意思，且告訴人甲○○另有積欠伊債務尚未解決，但現已找不到甲○○等語。經查：
  (一)被告確有分別於上揭時間參加告訴人甲○○為會首之上開二組互助會，並均已標
    得會款，於得標時均簽發支票數紙，以為擔保會款之給付，後其所簽發之上開支
    票遭退票，且其支票帳號已為拒絕往來戶，尚積欠會款分別為五十萬元及一百十
    萬元，共計一百六十萬元等事實，業據被告於本院審理時供承不諱，核與告訴人
    甲○○之告訴狀陳述之情節大致相符，並有支票三十七紙、退票理由單乙紙及支
    票互助會會單各乙紙等影本附卷可稽。是此部分之事實，堪信屬真實。
  (二)證人即告訴人甲○○經本院多次傳喚，均因遷移不明無法送達，惟證人甲○○其
    戶籍地仍設在該處，有送達回證二紙及法務部戶役政連結作業系統乙紙可按。而
    觀之系爭二組互助會會單，該二萬元之互助會，係自八十二年四月一日起會，每
    月一日投標，八十二年六月十五日、同年九月十五日、同年十二月十五日：：（
    即每逢三個月）加一次會，會數共三十會，並系爭五萬元之互助會，係自八十二
    年十月十五日起會，每月十五日投標，加會日期八十三年四月一日、八十三年十
    月一日、八十四年四月一日及八十四年十月一日，會數共三十會，有上開二組互
    助會會單影本各乙紙可按；準此，關於系爭二萬元之互助會，被告自起會時，至
    八十二年九月一日及八十三年一月一日分別標得上開會款止，被告已分別繳付六
    期及十二期之互助會會款，並系爭五萬元之互助會，自起會時起，至八十三年一
    月十五日被告標得會款止，亦繳付三期會款。又觀之上開二組互助會會單，被告
    係分別以五千五百元及六千三百元標得上開二萬元互助會會款，而以二萬元標得
    上開五萬元互助會會款，然上開二萬元互助會，自起會至八十三年八月一日止，
    其得標金額為五千一百元至七千三百元不等，而上開五萬元互助會，自起會至八
    十三年八月十五日止，其得標金額為一萬四千元至二萬一千五百元不等；足見被
    告亦無以顯然不合理之高額標金標得上開二組互助會之行為。再被告於八十三年
    一月間標得上開互助會後，亦有續繳死會會款，迄八十三年五月四日始因退票而
    未續繳死會會款等情，亦據告訴人指述在卷，苟被告心存詐欺，焉有於標得會款
    後，仍續繳死會會款之理？另告訴人迭經本院合法傳喚未到，其與被告間是否有
    債務糾紛，無法進一步查證，則被告所辯：係因經商失敗，無法續繳會款，及告
    訴人與伊間另有債務糾紛尚待解決等語，即非全然不可採信。
  (三)綜上所述，被告前已有正常繳付系爭二組互助會一定之會數會款，足見被告於參
    加系爭二組互助會時，非顯無資力，且被告亦無以不合理之高額標金標得上開會
    款，標得後復繳付數月之死會會款等情，詳如前述，尚難僅據被告確於標得系爭
    互助會會款後，其所簽發以為擔保會款之給付之支票事後遭退票，尚積欠會款共
    計一百六十萬元，即遽認被告於參加系爭二組互助會或標得會款時，即有為自己
    不法所有意圖之詐欺犯意。此外，復查無其他積極證據足資證明被告確有上開詐
    欺犯行，此部分犯罪即屬不能證明，本應為無罪之諭知，惟公訴意旨既認此部分
    與前開論罪科刑部分屬連續犯關係，故不另為無罪之諭知，附此敘明。
據上論斷，應依刑事訴訟法第二百九十九條第一項前段，刑法第二十八條、第五十六
條、第三百三十九條第一項、第七十四條第一款，罰金罰鍰提高標準條例第一條前段
，判決如主文。
本案經檢察官何景東到庭執行職務。
中      華      民      國      九十一    年      三    月    二十七    日
                                  臺灣高雄地方法院刑事第六庭
                                      法  官   洪榮家
右正本證明與原本無異。
如不服本判決，應於判決送達後十日內，向本院提出上訴狀。
                                      書記官   陳寰瑛
中華      民      國      九十一    年      三    月    二十七    日
附錄本案論罪科刑法條全文：
刑法第三百三十九條第一項：
  意圖為自己或他人不法之所有，以詐術使人將本人或第三人之物交付者，處五年以
  下有期徒刑、拘役或科或併科一千元以下罰金。
